臺灣高等法院臺南分院刑事判決
110年度金上訴字第1194號
上  訴  人  
即  被  告  陳欣如

選任辯護人  葉昱慧律師（法扶律師）
上列上訴人即被告因加重詐欺等案件，不服臺灣嘉義地方法院11
0年度金訴字第114號中華民國110年9月30日第一審判決（起訴案
號：臺灣嘉義地方檢察署109年度偵字第7256號、110年度偵字第
567號、第3104號），提起上訴，本院判決如下：
    主      文
原判決關於附表編號１所處之刑及定應執行刑部分撤銷。
陳欣如犯如附表編號１所示之罪，處如附表編號１所示之刑。
其他上訴駁回（即原判決附表編號２、３所處之刑部分）
陳欣如犯附表編號１至３所示罪刑，應執行有期徒刑壹年肆月。
    事實及理由
壹、上訴得明示僅就判決之刑、沒收或保安處分一部為之。刑事
    訴訟法第348條第3項定有明文。而為尊重當事人設定攻防之
    範圍，並減輕上訴審審理之負擔，容許上訴權人僅針對刑、
    沒收或保安處分一部提起上訴，其未表明上訴之認定犯罪事
    實部分，則不在第二審之審判範圍。如為數罪併罰之案件，
    亦得僅針對各罪之刑、沒收、保安處分或對併罰所定之應執
    行刑、沒收、保安處分，提起上訴，其效力不及於原審所認
    定之各犯罪事實，此部分犯罪事實不在上訴審審查範圍（11
    0年6月16日修正理由參照）。本件被告僅就原判決所處刑之
    部分提起上訴，業經本院與被告及辯護人確認在卷，並有撤
    回上訴書在卷可憑（本院卷第111頁、119頁），是原判決關
    於犯罪事實及沒收部分，不在本院審理範圍。
貳、本判決書關於犯罪事實、證據及理由部分，引用原審判決書
    之記載（如附件）。
參、上訴之判斷
一、原判決依所認定之犯罪事實，論以被告陳欣如犯刑法第339
    條之4第1項第2款之三人以上共同詐欺取財罪，共3罪，於處
    刑部分，說明被告構成累犯，並依司法院大法官第775號解
    釋意旨後，依刑法第47條第1項規定加重其刑之理由，及被
    告符合洗錢防制法第16條第2項減輕其刑之規定，並審酌詐
    欺集團猖獗多時，詐騙行為除危害社會秩序及廣大民眾財產
    法益甚鉅，更破壞社會上人與人彼此間之信任感，政府甚至
    修正提高刑法第339條至第339條之3等詐欺罪之法定刑度，
    嚴加取締與懲罰，而被告正值青壯，卻因圖些微獲利反助長
    犯罪，增加檢警查緝犯罪和被害人求償之困難，考量被害人
    之意見，被告坦承犯行知錯態度，衡酌被害人損失不一，暨
    被告之犯罪動機、目的、手段、獲益、個人智識程度、經濟
    與生活狀況，分別量處如原判決附表所示之刑，及定應執行
    刑為有期徒刑1年5月。
二、被告上訴理由係以：被告所任者非詐欺集團最核心成員，所
    取報酬低微，且被告為經濟弱勢，目前從事網路臉書發文廣
    告業，尚有年幼子女及父母待其扶養，足見被告係於沉重經
    濟壓力之下，一時思慮不周乃誤罹刑典。被告積極欲與被害
    人達成和解，請再為被告安排與被害人商談和解之機會，並
    依刑法第59條規定酌量減輕其刑等語。
三、撤銷原判決部分（即原判決附表編號１所處之刑及定應執行
    刑部分）
㈠、被告於上訴後，與告訴人吳惠真達成和解，分期賠償告訴人
    吳惠真共計新臺幣（下同）15萬元，告訴人吳惠真表示願意
    原諒被告，不再追究被告刑事責任，請求對被告從輕量刑等
    情，有和解書及其陳述意見狀在卷可參（本院卷第121頁、1
    37頁），本院審酌被告並非實際實施詐騙之人，參與程度較
    輕，且非本件犯行之主要獲利者，其此部分獲利僅1,500元
    ，遠低於上開和解金額，被告於上訴後積極取得告訴人吳惠
    真之諒解，並願意賠償全額損失，顯見被告仍有積極彌補過
    錯之具體表現，是本件縱使量處法定最低本刑，仍有法重情
    輕之嫌，爰依刑法第59條規定，酌減其刑，並先依累犯規定
    加重後減輕之。
㈡、原判決就被告附表編號１之犯行，量處有期徒刑1年1月，雖非
    無見，然被告上訴後，另與告訴人吳惠真達成和解，告訴人
    吳惠真並具狀表示不再追究，有和解書及陳述意見狀可憑，
    此部分有利於被告之量刑事由，為原審判決時所未及審酌，
    量刑基礎既有所變更，原判決所量處之刑即屬無法維持，被
    告上訴請求改判較輕之刑，為有理由，應由本院就此部分所
    處之刑撤銷改判，原判決就附表編號１至３之罪刑所定之應執
    行刑，因編號１部分經本院撤銷改判，原判決所定應執行刑
    即失所附麗，爰一併撤銷。
㈢、爰審酌詐欺犯罪層出不窮，嚴重影響社會治安，並為國人所
    嫌惡之犯罪，本應對詐欺集團犯罪科以相當之刑罰，以儆效
    尤，被告固然經濟狀況欠佳，然被告年紀尚輕，並非無法覓
    得正常工作，社會上較諸被告生活條件更為困苦之人所在多
    有，並不足以作為涉入犯罪之正當理由。本院考量被告提供
    金融帳戶作為詐騙匯款所用，並參與提領、轉交犯罪所得，
    所為造成告訴人吳惠真共計15萬元之經濟損失等犯罪參與及
    所生危害程度，與本院審理中與告訴人吳惠真達成和解，並
    取得其諒解，犯後態度非差，並斟酌被告高職畢業之教育程
    度，已婚，育有3名幼齡子女，家庭經濟仰賴配偶負擔，另
    與公婆同住等家庭生活狀況，前有詐欺取財犯罪之前科素行
    ，暨其坦承犯行及其他一切情狀，量處如附表編號１所示之
    刑。
四、駁回上訴部分（即原判決附表編號２、３所處之刑部分）
    原判決以被告犯行事證明確，予以論罪科刑，依刑法第57條
    各款規定審酌後，量處如附表編號２、３所示之刑，已說明其
    量刑所考量之事由，與卷內證據資料均無不符，其裁量權之
    行使並無違法或不當，且本罪法定最輕本刑為有期徒刑1年
    ，被告復因累犯加重其刑，則原判決量處有期徒刑1年1月，
    已屬最低刑度，而上訴意旨雖請求另依刑法第59條規定酌減
    其刑，然本院考量詐欺集團犯罪橫行已久，對社會治安危害
    重大，雖因共犯眾多而各僅負責一部份之犯罪情節，然如就
    各該參與情節較輕之共犯均予以酌減其刑，顯然無法達到刑
    罰防衛社會之目的，況且，被告前已因詐欺取財犯罪，於10
    8年11月14日經臺灣嘉義地方法院以108年度金訴字第102號
    案件判處徒刑確定，109年4月20日方執行完畢未久，又於同
    年6月間再犯本件犯行，其一再觸犯性質相近之財產犯罪，
    犯罪後又無法與告訴人詹彩琴、陳春瑾達成和解並賠償損失
    ，客觀上難認被告有何特別情堪憫恕之處，被告上訴請求依
    刑法第59條規定酌減其刑，並無所據。是以，被告此部分之
    上訴為無理由，應予駁回。
五、本院考量原判決附表編號１至３所示各罪犯罪之時間、情節及
    犯罪之同質性，兼衡定刑之限制加重與衡平原則，及刑罰矯
    正之目的，定其應執行之刑如主文所示。
肆、應適用之程序法律：刑事訴訟法第368條、369條第1項前段
    、第364條、第299條第1項前段、第373條。　　
本案經檢察官詹喬偉提起公訴、檢察官陳昱旗到庭執行職務。
中　　華　　民　　國　　110 　年　　12　　月　　28　　日
                  刑事第一庭    審判長法  官　楊清安
                                      法  官　陳顯榮
                                      法　官  蕭于哲
以上正本證明與原本無異。
如不服本判決應於收受送達後20日內向本院提出上訴書狀，其未
敘述上訴理由者，並得於提起上訴後20日內向本院補提理由書（
均須按他造當事人之人數附繕本）「切勿逕送上級法院」。
　　　　　　　　　　　　　　          書記官　徐振玉
中　　華　　民　　國　　110 　年　　12　　月　　28　　日
附錄本案論罪科刑法條全文
中華民國刑法第339條之4
犯第339條詐欺罪而有下列情形之一者，處1年以上7年以下有期
徒刑，得併科1百萬元以下罰金：
一、冒用政府機關或公務員名義犯之。
二、三人以上共同犯之。
三、以廣播電視、電子通訊、網際網路或其他媒體等傳播工具，
    對公眾散布而犯之。
前項之未遂犯罰之。
洗錢防制法第14條
有第二條各款所列洗錢行為者，處7年以下有期徒刑，併科新臺
幣5百萬元以下罰金。
前項之未遂犯罰之。
前二項情形，不得科以超過其特定犯罪所定最重本刑之刑。
編號 告訴人 原判決所處罪刑 本院審理結果  １ 吳惠真 陳欣如犯三人以上共同詐欺取財罪，累犯，處有期徒刑壹年壹月；未扣案犯罪所得新臺幣壹仟伍佰元沒收，於全部或一部不能沒收或不宜執行沒收時，追徵其價額。 原判決所處之刑撤銷。 陳欣如犯左列所示之罪，累犯，處有期徒刑拾月。  ２ 詹彩琴 陳欣如犯三人以上共同詐欺取財罪，累犯，處有期徒刑壹年壹月；未扣案犯罪所得新臺幣壹仟陸佰元沒收，於全部或一部不能沒收或不宜執行沒收時，追徵其價額。 上訴駁回。  ３ 陳春瑾 陳欣如犯三人以上共同詐欺取財罪，累犯，處有期徒刑壹年參月；未扣案犯罪所得新臺幣參仟伍佰元沒收，於全部或一部不能沒收或不宜執行沒收時，追徵其價額。 上訴駁回。